最　高　行　政　法　院　判　決
　　　　　　　　　　　　　　　　　　 96年度判字第02091號
上　訴　人　曜鼎營造有限公司
代　表　人　甲○○
被 上訴 人　財政部臺灣省北區國稅局
代　表　人　陳文宗
上列當事人間營業稅事件，上訴人對於中華民國94年3月3日臺北
高等行政法院92年度訴字第3212號判決，提起上訴，本院判決如
下：
　　主  文
上訴駁回。
上訴審訴訟費用由上訴人負擔。
　　理  由
一、上訴人於民國（下同）86年3至4月間進貨，涉嫌未依規定取
    得憑證，而以非實際交易對象虛設行號聯澤工程有限公司（
    以下簡稱聯澤公司）所開立之統一發票4紙，金額計新台幣
    （下同）3,068,800元，充當進項憑證申報扣抵銷項稅額，
    案經台北縣政府稅捐稽徵處查獲，審理違章成立，初查除核
    定補徵營業稅153,440元，並按其所漏稅額處7倍之罰鍰計1,
    074,000元（計至百元止）。上訴人不服，循序提起行政訴
    訟，經原審判決駁回在案，上訴人猶表不服，遂提起本件上
    訴。
二、上訴人起訴主張：上訴人承攬之鋪設柏油工程業於86年間完
    工，足徵上訴人確有雇工清運土石方、並購進碎石級配與天
    然級配用料，才能完成該項工程，上訴人亦給付含營業稅之
    貨款，並無被上訴人所指「未依法取得合法憑證」之違章事
    實。又上訴人與自稱聯澤公司負責人之顏清福簽訂合約，交
    易後以現金支付貨款，由顏清福蓋章具領並依法取得該公司
    開立之統一發票，上訴人於交易過程中，曾要求該公司出示
    其營利事業登記證、經濟部公司執照及該公司86年1至4月營
    業稅申報書等文件資料，供上訴人查證，以此確認該公司為
    有營業事實、繳納稅款之殷實商家，方與其交易，上訴人實
    已善盡可能之注意義務。至於交易對象是否為專以販售發票
    幫助他人逃漏稅捐牟利而無營業事實之虛設行號、負責人是
    否為他人虛設行號所冒用之人頭，幕後實際掌控犯罪行為者
    為何人，相關人士是否因案遭偵查、通緝或判刑確定等情事
    ，均非一般人民所能注意之範圍，上訴人既已善盡可能之注
    意義務，自無任何過失可言。被上訴人以此交易所生無法注
    意之行為，課以按所漏稅額7倍之高額違章罰鍰（按法定為1
    倍至10倍），顯違比例原則而不符上開釋字第275號解釋意
    旨云云。求為撤銷原處分及訴願決定之判決。
三、被上訴人則以：聯澤公司為無銷貨事實，專以販售發票幫忙
    他人逃漏稅捐牟利並無營業事實之虛設行號，是依上訴人所
    提示之記帳紀錄雖能證明其有進貨事實，惟顯非向該虛設行
    號進貨，又上訴人未能舉證證明確有支付進項稅額予該實際
    銷貨人，則其虛報進項稅額之情節，業已違反前揭營業稅法
    第19條規定，取具說明查核紀錄、統一發票影本、查核清單
    影本、臺灣臺中地方法院檢察署檢察官86年度偵字第25685
    號起訴書及臺灣臺中地方法院87年度訴字第1483號判決書等
    證據附卷可稽，違章事實堪予認定，原核定並無違誤等語，
    資為抗辯。
四、原審斟酌全辯論意旨及調查證據結果，以：(一)補徵營業稅部
    分：查臺灣臺中地方法院檢察署檢察官86年度偵字第25685
    號起訴書涉案事實所載內容係核認聯澤公司為虛設行號，且
    實際虛設該公司之人蔡永昌業經臺灣臺中地方法院、臺灣高
    等法院臺中分院；該公司人頭負責人顏清福經臺灣臺中地方
    法院均認定確有虛設聯澤公司行號請領發票販賣情事，分遭
    刑事判決判處有期徒刑在案，有臺灣臺中地方法院檢察署檢
    察官86年度偵字第25685號起訴書、臺灣臺中地方法院87年
    度訴字第1483號、90年度訴緝字第157號、臺灣高等法院臺
    中分院90年度上訴字第1842號刑事判決書各一份附卷可參，
    足見聯澤公司確屬虛設行號無訛，因此聯澤公司不可能提供
    上訴人所需之進貨，即不可能為上訴人之實際交易對象，故
    上訴人並未依規定取得合法憑證。關於上訴人就復查決定書
    所述與聯澤公司間交易不合營業常規部分，以契約自由原則
    ，資金調度之便利，其付款流程及方式亦屬常態等語含糊帶
    過，未提供具體事證，參諸改制前行政法院36年判字第16號
    判例「當事人主張之事實，須負舉證責任，倘其所提出之證
    據，不足為主張事實之證明，自不能認其主張之事實為真實
    。」意旨，自不能認其主張之事實為真實。又固然從事理上
    言之，虛設之行號在販賣統一發票之餘，同樣也有可能例外
    從事營業活動而開立統一發票，所以聯澤公司或許也可能真
    與上訴人有實際之交易行為。惟此乃屬變態事實，如果真有
    其事，應由上訴人舉證證明之。然上訴人先則於起訴狀內指
    稱係與自稱聯澤公司負責人之顏清福簽訂合約云云，嗣又於
    原審準備程序時陳稱係與自稱聯澤公司營業員（姓名不詳）
    簽約云云，核其所述即有前後不一之情，又上訴人於本案中
    均未能提供實際銷貨之營業人相關資料以供查核，台北縣政
    府稅捐稽徵處無法查明該稅額是否已依法報繳，且上揭聯澤
    公司既係虛設行號，衡情上訴人顯非向該虛設行號進貨，卻
    取得虛設行號之發票，依上訴人所提示之記帳紀錄雖能證明
    其有進貨事實，惟上訴人所提示4紙收據尚難證明其確有支
    付貨款及進項稅額予實際銷貨之營業人，所訴核無足採。從
    而被上訴人否准上訴人將上開憑證中所載之進項稅額列為「
    可扣抵銷項稅額之進項稅額」即無違誤可言，在此基礎下對
    上訴人課徵上開營業稅，亦屬合法。(二)罰鍰部分：聯澤公司
    係蔡永昌以人頭顏清福名義所設立，專以販售發票幫忙他人
    逃漏稅捐牟利並無營業事實之虛設行號，上訴人自無向虛設
    行號進貨並支付進項稅額之事實，是上訴人所提示聯澤公司
    之營利事業登記證、經濟部公司執照及營業稅申報書等資料
    ，尚難證明其簽約當時並無故意或過失，參諸司法院釋字第
    275號解釋意旨，自應論處，故而台北縣政府稅捐稽徵處按
    上訴人所漏稅額裁處7倍罰鍰計1,074,000元，認事用法，並
    無違誤，又上訴人以虛設行號之發票虛報進項稅額，造成國
    家稅捐稽徵之不實，對於稅收之影響非可謂小，參酌上訴人
    違規之情形，以其所漏稅額裁處7倍罰鍰難認有違何比例原
    則可言。綜上所述，本件原處分並無違法，訴願決定予以維
    持亦無違誤，上訴人訴請撤銷於法無據等情，因而駁回上訴
    人在原審之訴。
五、本院經核：(一)、上訴意旨指稱被上訴人於94年2月17日言詞
    辯論期日時當場自認稅務違章案件裁罰金額或倍數參考表業
    經財政部以93年3月29日台財稅字第0930451133號函修正，
    本件應按5倍而非7倍裁處罰鍰，原判決對被上訴人自認事實
    疏未斟酌，未明不採理由，有判決不適用法規暨理由不備
    之違誤乙節。本院經查原審法院94年2月17日言詞辯論筆錄
    ，被上訴人之訴訟代理人劉正瑜到庭，並無當庭自認本件應
    減按所漏稅額處5倍之罰鍰之情事，有言詞辯論筆錄可證，
    上訴意旨指稱原判決對被上訴人此項自認事實疏未斟酌，未
    明不採理由，有判決不適用法規及理由不備之違誤等語，
    核與事實不符，尚不足採。況上開裁罰金額或倍數參考表僅
    係行政規則，並非法律，無稅捐稽徵法第48條之3規定之適
    用。被上訴人按所漏稅額裁處7倍罰鍰，既在加值型及非加
    值型營業稅法第51條所定罰鍰倍數範圍內，即難指為違背法
    令。(二)、上訴意旨指稱聯澤公司負責人顏清福因違反稅捐稽
    徵法案件遭通緝，未到案接受審判，原判決謂顏清福與蔡永
    昌已分遭刑事判決判處有期徒刑在案，顯有錯誤乙節。本院
    經查顏清福因違反稅捐稽徵法案件，經台灣台中地方法院以
    90年5月1日90年度訴緝字第157號刑事判決判處有期徒刑8月
    ，有台灣台中地方法院90年度訴緝字第157號刑事判決書影
    本乙份附於原審卷內，上訴意旨指摘原判決有所違誤之詞，
    尚不足採。(三)、原判決對於上訴人於86年3月至4月間進貨，
    未依規定取得憑證而以非實際交易對象虛設行號聯澤公司所
    開立之統一發票4紙，充當進項憑證申報扣抵銷項稅額之事
    實，已詳加論述，對上訴人所主張各點理由何以不採，亦詳
    加論駁，因聯澤公司既係虛設行號，不可能提供上訴人所需
    之進貨，即不可能為上訴人之實際交易對象，上訴人未依規
    定取得合法憑證。因我國係採加值型及非加值型營業稅各階
    段交易之納稅義務人不同，縱令聯澤公司有繳納營業稅，因
    上訴人無向虛設行號進貨並支付進項稅額之事實，尚難以與
    為由，而認無逃漏營業稅情事。上訴意旨仍就原審取捨證據
    、認定事實之職權行使，以一己之見認原判決採證不當，有
    判決不備理由之違法之詞，依前說明，尚不足採。(四)、綜上
    所述，原判決認事用法均妥適，上訴意旨仍執前詞，指摘原
    判決違誤，求予廢棄，經核並無理由，上訴應予駁回。
六、據上論結，本件上訴為無理由，依行政訴訟法第255條第1項
    、第98條第1項前段，判決如主文。
中　　華　　民　　國　　96　　年　　12　　月　　27　　日
                    最高行政法院第二庭
                        審判長法官　鄭　淑　貞
                              法官　黃　合　文
                              法官　吳　明　鴻
                              法官　鄭　小　康
                              法官　帥　嘉　寶
以  上  正  本  證  明  與  原  本  無  異
中　　華　　民　　國　　96　　年　　12　　月　　28　　日
　　　　　　　　　　　　　　　書記官　邱  彰  德
